【裁判字號】    97,交聲,1909
【裁判日期】    971121
【裁判案由】    違反道路交通管理處罰條例聲明異議
【裁判全文】
臺灣臺北地方法院交通事件裁定       97年度交聲字第1909號
原處分機關  交通部公路總局臺北區監理所宜蘭監理站
異  議  人
即受處分人  甲○○
上列異議人即受處分人因違反道路交通管理處罰條例案件，對於
交通部公路總局臺北區監理所宜蘭監理站中華民國97年7 月23日
所為之處分（原處分案號：宜監字第裁43-ZIC032186號）聲明異
議，本院裁定如下：
    主      文
原處分撤銷。
甲○○汽車駕駛人，行駛於高速公路，不遵使用限制、禁止、行
車管制及管理事項之管制規則，而未保持安全距離，處罰鍰新臺
幣仟元，並記違規點數壹點。
    理      由
一、異議意旨略以：異議人即受處分人甲○○於民國96年12月6
    日17時38分許，駕駛車輛行經雪山隧道內時，正值下班時段
    ，車輛甚多，車速甚慢，故舉發通知單上所載「非壅塞時段
    」，與事實不符。又當時坪林行控中心報告：現在車輛較多
    ，請不必刻意拉長車距，而異議人當時車速只有20公里左右
    ，車距亦符合20公尺之安全車距，爰聲明撤銷原處分云云。
二、異議人即受處分人駕駛車號9T-4620 自用一般小貨車，於96
    年12月6 日17時38分許，行經國道5 號雪山隧道北上24.6公
    里處，因於雪山隧道內行車未保持50公尺以上安全距離之違
    規行為，經內政部警政署國道公路警察局第九警察隊員警拍
    照存證，逕行擎單舉發。嗣異議人於舉發通知單上所載應到
    案日期前之提出陳述，原處分機關函請原舉發機關調查結果
    ，仍認異議人有上開違規行為，乃依道路交通管理處罰條例
    第33條第1 項第2 款規定，裁處異議人罰鍰3,000 元。異議
    人收受該裁決書，並於法定期間內聲明異議等情，有內政部
    警政署國道公路警察局舉發違反道路交通管理事件通知單（
    公警局交字第ZIC032186 號）、交通部公路總局臺北區監理
    所宜蘭監理站違反道路交通管理事件裁決書（宜監字第裁43
    -ZIC032186號）及送達證書在卷可稽。
三、按汽車行駛於高速公路及快速公路，行駛於長度4 公里以上
    或經該管公路管理機關公告之隧道，應保持50公尺以上之行
    車安全距離。如因隧道內道路壅塞、事故或其他特殊狀況導
    致車速低於每小時20公里或停止時，仍應保持20公尺以上之
    安全距離，高速公路及快速公路交通管制規則第16條第4 款
    定有明文。再按汽車行駛於高速公路、快速公路或設站管制
    之道路，不遵使用限制、禁止、行車管制及管理事項之管制
    規則而有未保持安全距離之行為，處汽車駕駛人3,000 元以
    上6,000 元以下罰鍰；汽車駕駛人有道路交通管理處罰條例
    第33條第1 項之情形者，除依該條款處罰鍰外，並予記違規
    點數1 點，道路交通管理處罰條例第33條第1 項第2 款、第
    63條第1 項第1 款分別定有明文。
四、經查：
（一）本件異議人就其於96年12月6 日17時38分許，因駕駛車號
      9T-4620 號自用一般小貨車，行經國道5 號雪山隧道北上
      24.6公里處時，與前行車相距約18個反光鈕，而該反光鈕
      為一公尺設置一個，故異議人與前行車之距離即約17公尺
      左右等事實，有內政部警政署國道公路警察局第九警察隊
      97年3 月27日公警九交字第0970970529號函、97年9 月9
      日公警九交字第0970905665號函、舉發照片、錄影光碟附
      卷可稽，應堪認定。
（二）異議人雖辯稱該時段車行壅塞，因而無法保持50公尺之車
      距云云。惟查，所謂壅塞，係指車行時20公里以下或停止
      而言，有高速公路及快速公路交通管制規則第16條第1 項
      第4 款可按。而本件異議人行駛時，車行時速可達到50公
      里以上，則有內政部警政署國道公路警察局第九警察隊97
      年3 月27日公警九交字第0970970529號函、97年9 月9 日
      公警九交字第0970905665號函及錄影光碟在卷可查。是異
      議人辯稱車行壅塞云云，自不可採，堪認本件異議人車行
      時段並無所謂壅塞之情。
（三）綜上，異議人車行時並無車輛壅塞之情形，異議人卻未保
      持50公尺以上之行車安全距離，自有前述原處分機關認定
      未依規定保持安全距離之違規事實。
五、綜上所述，本件異議人確有前述違規事實，是原處分機關依
    據第33條第1 項第2 款規定，裁處異議人罰鍰3,000 元，本
    屬有據。惟據上揭規定，異議人因有違反道路交通管理處罰
    條例第33條第1 項之行為，尚須依同條例第63條第1 項第1
    款之規定並予記違規點數1 點，原處分機關於裁決書之處罰
    主文欄上漏未記載記違規點數1 點，即難認為允洽。從而，
    本件異議人之異議雖無理由，然原處分既有不當，自應由本
    院將原處分撤銷，並依據道路交通管理處罰條例第33條第1
    項第2 款、第63條第1 項第1 款之規定，裁處如主文第2 項
    所示，以資適法。
六、據上論斷，應依道路交通案件處理辦法第20條前段，裁定如
    主文。
中    華    民    國    97    年    11    月    21    日
                  交通法庭  法  官  林勇如
上正本證明與原本無異。
如不服本裁定，應於裁定送達後5 日內向本院提出抗告狀。
                            書記官  葉潔如
中    華    民    國    97    年    11    月    21    日


司法院資訊處製作；財團法人民間司法改革基金會備份。
